【裁判字號】    97,訴,551
【裁判日期】    970725
【裁判案由】    履行契約
【裁判全文】
臺灣臺中地方法院民事判決  97年度訴字第551號
原      告  甲○○
訴訟代理人  劉憲璋律師
複代理人    賴書貞律師
被      告  乙○○
訴訟代理人  林根煌律師
上列當事人間履行契約事件，本院於民國97年6月26日言詞辯論
終結，判決如下：
    主    文
被告應將坐落台中縣大里市○○段611地號土地上如台中縣大里
地政事務所97年5月23日土地複丈成果圖所示611-Ａ，面積112.
10平方公尺之鐵架造鐵皮頂之建物、611-Ｂ，面積75.98平方公
尺鐵架造鐵皮頂之倉庫（車庫），及611-Ｃ，面積40.56平方公
尺鐵架造鐵皮頂之車庫拆除；並應容認原告在上開土地上埋設管
線（含電力、電信、電訊、瓦斯、自來水、排水溝、路燈等管線
及其他必要設施之管線），並可在該土地上美化及維護保養。
訴訟費用由被告負擔。
本判決於原告以新台幣伍拾萬元供擔保後，得假執行；但被告以
新台幣壹佰伍拾萬元為原告供擔保，得免假執行。
    事實及理由
一、本件原告起訴主張：原告於民國（定同）93年6月29日，向
    被告購買台中縣大里市○○段609、664地號土地，並簽訂買
    賣契約，價金共新台幣（下同）13,309,600元，因毗鄰該兩
    筆土地之同段611地號土地（下稱系爭611地號土地）為計劃
    道路，亦為被告所有，原告為取得該土地使用管理等相關權
    利，乃於前開不動產買賣契約書附加條款，與被告約定由原
    告給付被告150萬元，取得系爭611地號土地使用管理等相關
    權利，兩造並於93年7月6日，簽訂「土地使用權、通行權契
    約書」，被告同意系爭611地號土地為原告永久通行及使用
    ，原告並得於該土地埋設管線（含電力、電信、電訊、瓦斯
    、自來水、排水溝、路燈等管線及其他必要設施之管線），
    並可在該道路上美化及維護保養。原告於93年6月29日，支
    付50萬元，同年7月6日支付100萬元共150萬元之款項予被告
    ，惟被告遲未將系爭611地號土地之地上物拆除，致原告無
    法正常通行，經原告多次催促，被告乃於94年6月7日書立切
    結書（下稱系爭切結書），同意於94年12月31日或因原告建
    築之必要而須使用系爭611地號土地通行之各項權利時，經
    通知起2個月內，無條件拆除地上物，然迄今被告仍未拆除
    。爰依兩造間之土地買賣契約附加條款、土地使用權、通行
    權契約書，及94年6月7日之切結書提起本訴。並聲明：(一)被
    告應將坐落台中縣大里市○○段611地號土地上如台中縣大
    里地政事務所97年5月23日土地複丈成果圖（下稱如附圖一
    ）所示611-Ａ，面積112. 10平方公尺之鐵架造鐵皮頂之建
    物、611-Ｂ，面積75.98平方公尺鐵架造鐵皮頂之倉庫（車
    庫），及611-Ｃ，面積40.56平方公尺鐵架造鐵皮頂之車庫
    拆除；並應容認原告在上開土地上埋設管線（含電力、電信
    、電訊、瓦斯、自來水、排水溝、路燈等管線及其他必要設
    施之管線），並可在該土地上美化及維護保養。(二)願供擔保
    請准宣告假執行。
二、被告則以：被告提供原告通行及使用之土地，係被告所附之
    地籍圖謄本即附圖二所示611地號土地A部分，面積317.73
    平方公尺範圍，並非611地號土地全部供原告使用；依據系
    爭切結書所載內容，被告於原告因建築之必要而須使用系爭
    611地號土地通行，被告始應負拆除如附圖二所示A部分土地
    上之建物，而原告迄未申請建造執照，即表示其尚無建築之
    必要，自無需使用系爭611地號土地，故被告雖尚未將該土
    地上部分之地上物拆除，亦與切結書無違云云。並聲明(一)原
    告之訴及假執行之聲請均駁回。(二)如受不利之判決，願供擔
    保請准免予假執行。
三、本件兩造經爭點協商就下列事項，不為爭執，本院自得採為
    判決基礎：
  (一)原告於93年6月29日，向被告購買台中縣大里市○○段609、
    664地號土地，兩造並簽訂不動產買賣契約書，因毗鄰該兩
    筆土地之系爭同段611地號土地為計劃道路，亦為被告所有
    ，兩造乃於前開不動產買賣契約書附加條款，約定原告給付
    被告150萬元，原告取得系爭611地號土地使用管理等相關權
    利。原告並分別於93年6月29日支付50萬元，同年7月6日支
    付100萬元共150萬元之款項予被告。
  (二)兩造復於93年7月6日簽立「土地使用權、通行權契約書」，
    被告同意系爭611地號土地，為原告永久通行及使用，原告
    並得於該土地埋設管線（含電力、電信、電訊、瓦斯、自來
    水、排水溝、路燈等管線及其他必要設施之管線），並可在
    該道路上美化及維護保養。
  (三)於94年6月7日，被告簽立切結書予原告，切結書載明：系爭
    611地號土地之地上物，兩造同意展期至94年12月31日或因
    建築之必要而須使用該土地通行之各項權利時，經原告通知
    日起2個月內，被告無條件拆除。
  (四)原告所購買之664地號土地面積為317.73平方公尺。
四、本件原告主張兩造簽約被告應提供通行及使用之土地，為系
    爭611地號土地全部，且被告應將系爭611地號土地上附圖一
    所示611-Ａ，面積112.10平方公尺之鐵架造鐵皮頂之建物、
    611-Ｂ，面積75.98平方公尺鐵架造鐵皮頂之倉庫（車庫）
    ，及611-Ｃ，面積40.56平方公尺鐵架造鐵皮頂之車庫等地
    上物拆除，被告則以前詞置辯，是本件應審究者為：(一)被告
    提供通行及使用之土地，是否僅為附圖二所611地號土地A
    部分，面積317.73平方公尺範圍或為611地號土地全部供原
    告使用？(二)原告得否請求被告將系爭611地號土地上附圖一
    所示611-Ａ、611-Ｂ、611-Ｃ等地上物拆除？茲分述如下：
  (一)按依卷附兩造不動產買賣契約書附加條款第2條約定：「乙
    方（即被告）所有之大衛段611地號土地，係計劃道路，甲
    方（即原告）同意支付新台幣150萬元正予乙方，向乙方取
    得系爭611地號土地使用管理等相關權利．．．」，依該約
    定，原告取得使用權之範圍僅載明「大衛段611地號土地」
    ，原告並分別於93年6月29日支付50萬元，同年7月6日支付
    100萬元共150萬元之款項予被告之事實，為兩造不爭執，依
    上開約定，契約並未指明原告僅就特定部分取得使用權，是
    原告主張其與被告約定取得使用權之範圍係指大衛段611地
    號土地全部，而非就特定部分約定使用權，應非無據。再者
    ，兩造就系爭土地通行權糾紛於94年6月7日再訂協議，依卷
    附兩造於94年6月7日所定土地使用權、通行權契約書第2條
    約定：「乙方（即被告）提供之土地範圍如下坐落台中縣大
    里市○○段611地號土地，面積317.73平方公尺如附圖一所
    示」，而該契約書所附之附圖一，其就約定範圍加以塗色標
    示，而所塗色示之區域為坐落台中縣大里市○○段611地號
    土地全部，並非僅就被告抗辯之一小部分區域加以塗色標示
    ，被告抗辯：兩造僅就坐落台中縣大里市○○段611地號土
    地之一部分區域，特別約定使用通行，自屬無據；且兩造使
    用權約定之本意係請求被告台中縣大里市○○段611地號土
    地騰空，以供原告利用，至於上開契約就系爭坐落台中縣大
    里市○○段611地號土地示之面積（908.29平方公尺），契
    約書上誤標為317. 73平方公尺，實則該317.73平方公尺係
    原告向被告購買坐台中縣大里市○○段664地號土地之面積
    ，而誤載於契約之上等事實，亦經證人即系爭附加條款、土
    地使用權、通行權契約書草擬之人倪慶忠於兩造他案（本院
    96年度訴字第3271號損害賠償事件）中到庭所陳明（詳參卷
    附本院96年度訴字第3271號損害賠償事件卷97年4月24日言
    詞辯論筆錄），而證人即系爭土地買賣介紹人郭玉卿亦於前
    述96年度訴字第3271號損害賠償事件到庭陳證：「．．附圖
    著色部確實就是要讓原告自由通行．．．」、（是否知著色
    部分面積？）二、三百坪）等語（詳參卷附本院96年度訴字
    第3271號損害賠償事件卷97年4月24日言詞辯論筆錄），更
    明兩造約定被告應提供予原告使用之範圍非僅為317.73平方
    公尺，而係台中縣大里市○○段611地號土地全部無誤。另
    參諸卷附被告出具予原告之切結書，其切結提供予原告使用
    之土地，僅標明：台中縣大里市○○段611地號土地，而無
    任何特定部分之敘述，且就應拆除部分之地上物，亦僅載明
    該地號「目前地上物」，未特別指明僅就某一特定部分拆除
    ，亦足證被告應提供予原告通行使用之區域範圍，係指台中
    縣大里市○○段611地號土地全部無誤，是原告主張兩造約
    定由被告提供予原告通行使用之土地範圍為台中縣大里市○
    ○段611地號土地全部，被告應負拆除義務之地上物為附圖
    一所示611-Ａ、611-Ｂ、611-Ｃ等地上物，堪信為真，被告
    辯稱：其僅同意原告就台中縣大里市○○段611地號土地之
    一部分（如附圖二所示部分）為通行、使用，其無須拆除全
    部地上物，自無可採。
  (二)再按解釋契約，固須探求當事人立約時之真意，不能拘泥於
    契約之文字，但契約文字業已表示當事人真意，無須別事探
    求者，即不得反捨契約文字而更為曲解，最高法院著有17
    年上字第1118號判例參照。查被告於94年6月7日所立切結書
    記載：「兩造於93年6月29日訂立土地買賣契約時，即約定
    被告應於原告通知起2個月內排除系爭611地號土地之地上物
    ，或於簽約日起4個月內排除之，然至94年6月7日兩造協商
    時，被告仍未能排除，兩造同意展期至94年12月31日或因建
    築之必要而須使用系爭611地號土地通行之各項權利時，經
    原告通知之日起於2個月內，被告無條件拆除地上物」等語
    ，由上開文字可知兩造之真意，乃因被告已遲延拆除地上物
    ，經協商後，原告同意被告至遲應於94年12月31日前拆除，
    惟因距該期日，尚有6個月期間，若於被告94年6月7日書立
    切結書至94年12月31日之間，原告有因建築必要需使用系爭
    611地號土地時，被告即須於受通知2個月內拆除，若原告無
    建築之必要需使用系爭611地號土地，被告仍應於94年12月
    31日前拆除，則被告未於94年12月31日拆除系爭611地號土
    地之地上物，顯有可歸責之事由，應屬債務不履行，是被告
    辯稱：因原告尚未申請建造執照，即表示其尚無建築之必要
    ，自無使用系爭611地號土地，伊未將該土地上部分地上物
    拆除，與切結書無違云云，即不足採。本件原告給付被告15
    0萬元，取得系爭611地號土地使用管理等相關權利，原告得
    於該土地永久通行及使用，並埋設管線，此有兩造訂立不動
    產買賣契約書附加條款及土地使用權、通行權契約書各1 件
    附卷可稽，嗣後被告復於94年6月7日書立切結書，同意於94
    年12月31日前無條件拆除地上物，而迄未拆除等事實，已如
    前述，則對於系爭611地號土地地上物之拆除義務，被告未
    於94年12月31日拆除，乃係其於應給付之期限，能給付而不
    為給付，屬給付遲延，被告應負遲延給付責任，應可認定，
    被告否認其有立即拆除如圖一所示611-Ａ、611-Ｂ、611-Ｃ
    等地上物及提供土地予原告通行、使用之義務存在，自無可
    採。原告請求被告將上開如附圖一所示611-Ａ、611-Ｂ、61
    1-Ｃ等地上物拆除，並將土地提供其通行、使用，為有理由
    。
五、綜上所述，被告既與原告約定，被告應提供系爭611地號土
    地全部予原告通行、使用，並應將地上物拆除，是原告請求
    被告將系爭611地號土地地上物之拆除，並容忍原告在該土
    地上為通行及依契約設置工作物等行為，於法有據。從而，
    原告依兩造前述契約之約定，起訴請求被告應將坐落台中縣
    大里市○○段611地號土地上如台中縣大里地政事務所97年5
    月23日土地複丈成果圖所示611-Ａ，面積112.10平方公尺之
    鐵架造鐵皮頂之建物、611-Ｂ，面積75.98平方公尺鐵架造
    鐵皮頂之倉庫（車庫），及611-Ｃ，面積40.56平方公尺鐵
    架造鐵皮頂之車庫拆除；並應容認原告在上開土地上埋設管
    線（含電力、電信、電訊、瓦斯、自來水、排水溝、路燈等
    管線及其他必要設施之管線），並可在該土地上美化及維護
    保養，為有理由，應予准許。
六、本判決兩造陳明願供擔保，請准宣告假執行及免予假執行，
    經核均無不合，爰酌定相當擔保金額准許之。
七、本件事證已臻明確，兩造其餘攻擊防禦方法及舉證，經審酌
    後核與判決結果無影響，爰不逐一論述，附此敘明。
八、訴訟費用負擔之依據：民事訴訟法第78條。
中    華    民    國    97    年    7    月    25    日
                  民事第二庭    法  官  涂秀玲
正本係照原本作成。
如對本判決上訴，須於判決送達後20日內向本院提出上訴狀。
中    華    民    國    97    年    7    月    25    日
                                書記官


司法院資訊處製作；財團法人民間司法改革基金會備份。
